最高法院民事判決　　　　　　　　　　　　　　　八十六年度台上字第三四三四號
　　上 訴 人　甲○○
　　被上訴人　乙○○
右當事人間請求離婚事件，上訴人對於中華民國八十六年四月七日台灣高等法院第二
審判決（八十五年度家上字第二三四號），提起上訴，本院判決如左：
    主  文
上訴駁回。
第三審訴訟費用由上訴人負擔。
    理  由
本件上訴人主張：兩造結婚已十四年，並育有二子，惟因個性及價值觀不同，時生爭
吵。加以被上訴人每遇爭吵，動輒以言語羞辱伊，搗毀家中器物，有時還要求伊瞌頭
陪罪及罰款，使伊在子女面前亳無尊嚴可言。伊要求被上訴人照顧父母，被上訴人均
藉詞推諉，未盡為人媳婦之義務。民國八十年元月間，伊接獲來自日本之信件，被上
訴人誤以為伊有不軌行為，大吵大，將伊推向玻璃窗，致使伊右手肌腱嚴重割傷，
手術縫合近七十針。八十三年二月中旬，伊攜同全家及岳母至合歡山渡假，詎被上訴
人竟藉口伊收入減少，與伊爭吵，並指著伊對其母說：「媽媽你放心，這個王八蛋逃
不出我的手心。」對伊羞辱。嗣後二人再為同一事件爭執，被上訴人又將花盆推倒，
傷及伊左腳大姆指，以致骨折。八十四年元月間，被上訴人承認過去之過錯，請伊原
諒，並表示願改善兩造之關係，惟迄今仍未見悔改。八十五年八月二日，伊陪岳母至
台北市景美綜合醫院就醫，兩造因故起爭執，被上訴人竟當著岳母、孩子及旁人面前
大聲吼叫：「你父母今天晚上會死」數次，引來眾人旁觀。凡此種種均令伊精神遭受
莫大痛苦，而達不堪同居之虐待等情。爰求為准兩造離婚之判決。
被上訴人則以：兩造結婚十餘年，上訴人因個性暴躁，動輒毆打伊成傷，甚至於連伊
懷孕時亦同。八十五年六月二十八日上訴人又將伊打傷，並將伊之耳膜打破。又八十
三年二月間上訴人突然無故離家出走，棄伊及孩子生活於不顧。至上訴人所述各節，
均非事實等語，資為抗辯。
原審以：本件上訴人主張：被上訴人於兩造發生爭執時，常藉故挑剔、謾並用極具
攻擊侮辱性詞句及穢語辱伊，使伊亳無尊嚴一節，為被上訴人所否認，上訴人則未
具體指出被上訴人於何時、何地予以謾、挑剔。雖然上訴人曾提出錄音帶一捲，以
證明被上訴人有以「狗東西、他媽個Ｂ、你這個狗王八蛋、你這個王八蛋狗東西、混
帳的東西」等詞句辱上訴人，惟經播放該錄音帶，並未能聽得被上訴人之聲音，上
訴人乃請求取回該錄音帶，此有筆錄可憑（原審卷七三頁），上訴人此部分主張，自
難採信。至上訴人所主張：被上訴人對其母謂「甲○○這個小子逃不出我的手掌心。
」一節，業經證人王培華證明無訛（原審卷五八頁反面），縱認屬實情，惟此一言詞
，尚難認係對配偶之虐待，自不得謂被上訴人對上訴人施予虐待。上訴人另主張：被
上訴人常搗毀家中器物，致險象叢生，事後還要重新購置一節，為被上訴人所否認，
上訴人雖提出顯現兩造之住處傢俱物品毀壞、凌亂之照片廿六幀（原審卷三八頁），
以資證明，惟證人即兩造之子王起證稱：照片所示之情形，為上訴人所為，並非被上
訴人所為等語（原審卷七二頁反面），是上訴人此部分之主張，亦不足採。上訴人又
主張：被上訴人每遇兩造爭吵，均不顧孩子飲食，不停爭吵等情，惟此部分乃被上訴
人有無盡其為人母責任之問題，與被上訴人有無對上訴人為不堪同居之虐待之屬於兩
造間之關係者無涉，縱上訴人所主張之該部分事實屬實，亦不得據以為請求離婚之理
由。上訴人再稱：被上訴人於每次爭吵後，均要求伊瞌頭陪罪並罰款，使伊在子女面
前亳無尊嚴一節，為被上訴人所否認，且證人王起證述：被上訴人要上訴人瞌頭，僅
有一次，而且是在開玩笑的情況下所為，並無上訴人所指之情形發生等語（一審卷五
六頁），是難認上訴人之主張為可信。上訴人另主張被上訴人於八十五年八月二日在
台北市景美綜合醫院大門口，當眾吼叫「你的父母今晚會死數次」之說詞，為被上訴
人所否認，而當天亦在場之證人王起證稱：「那天晚上我的父母確有爭吵，但媽媽只
是說『如果今天是你媽媽，你作何感想﹖』沒想到爸爸卻聽成是你媽媽今晚會死。」
等語（一審卷五六頁），是上訴人此部分主張，亦非真實。至證人王培華證稱伊質問
被上訴人有無詛咒上訴人之父母會死，被上訴人未為否認一節（原審卷五八頁），因
證人並非親耳聽聞，僅於事後質問被上訴人時，被上訴人未為否認，而非積極承認此
一事實，仍非可認上訴人之主張為可採。上訴人復主張：於八十年元月間，被上訴人
因見一封日本女子壘球隊長之感謝函，誤以為伊有不軌行為，即大吵大，將伊推向
玻璃窗，致使伊右手肌腱嚴重割傷，手術縫合近七十針；未及復原，被上訴人即要求
伊擦地板；又兩造為八十三年二月至合歡山渡假時所生爭執，再為爭執，被上訴人將
家中所有花盆打翻，並將花台推倒，傷及伊左腳大姆指，以致骨折云云，雖被上訴人
就上訴人之手部確被玻璃割傷一節，未為爭執，惟否認其將上訴人推向玻璃使之受傷
，並使之骨折，而證人王起證稱上訴人之手被玻璃割傷，係上訴人以手打破玻璃而受
傷等語（原審卷七一頁反面），至於上訴人所舉之證人王培華，則證稱：伊未目睹上
訴人何以手傷、腳骨折，僅於上訴人受傷後，始見及上訴人受傷等語（原審卷五七、
五八頁），證人王郁惠亦證稱：伊未目睹上訴人何以手被割傷等語（原審卷八八頁反
面），是則尚無從認上訴人之主張為真。上訴人再主張：八十四年元月間，被上訴人
當著其兩位姊姊及伊之姊姊之面承認過去之過錯及精神虐待，並請伊原諒，及給其半
年至一年期間改善兩造之關係，否則無條件離婚，但迄今已過二年，被上訴人仍無悔
改之行為一節，雖證人王培華證稱：被上訴人曾向上訴人賠不是，表示其會改善等語
（原審卷五八頁），足認被上訴人確有表示願改善其行為之舉，惟被上訴人究竟曾於
何時、何地，如何為何項不當之行為，則未據上訴人及證人指明，故上訴人前開主張
尚嫌空泛，不足據以認定上訴人受被上訴人不堪同居之虐待。綜上所述，上訴人既未
能舉證證明其所主張曾受被上訴人不堪同居之虐待之事實，從而，其據以請求准上訴
人與被上訴人離婚，即為無理由，不應准許，因而將第一審所為上訴人敗訴之判決，
判予維持。經核於法洵無違誤。經查上訴人於原審曾主張：被上訴人恐患有類似被害
妄想症之症狀云云（見原審卷一五頁），惟依上訴人所言，被上訴人果罹患疾病，上
訴人為其夫，本應予悉心治療照顧，不得反指為係被上訴人之虐待行為，原判決就此
雖未於理由項下說明其意見，但不影響其判決結果。上訴論旨，猶就原審取捨證據、
認定事實之職權行使，任意指摘原判決為不當，求予廢棄，非有理由。
據上論結，本件上訴為無理由。依民事訴訟法第四百八十一條、第四百四十九條第一
項、第七十八條，判決如主文。
中      華      民      國    八十六    年     十一     月     十四     日
                              最高法院民事第一庭
                                  審判長法官  李  錦  豐
                                        法官  楊  鼎  章
                                        法官  李  慧  兒
                                        法官  顏  南  全
                                        法官  葉  賽  鶯
      右正本證明與原本無異
                                              書  記  官
中      華      民      國    八十六    年     十一     月    二十八    日
